臺灣臺北地方法院民事判決　九十一年度簡上字第三九二號
　　上　訴　人　乙○○
　　被　上訴人　甲○○
右當事人間請求給付票款事件，上訴人對於中華民國九十一年五月一日本院新店簡易
庭九十一年度店簡字第七一號第一審判決提起上訴，本院判決如左：
    主      文
上訴駁回。
第二審訴訟費用由上訴人負擔。
    事      實
甲、上訴人方面：
一、聲明：（一）原判決廢棄。（二）被上訴人在第一審之訴及假執行之聲請駁回。
二、陳述：除與原審判決書所載者相同茲予引用外，補稱：
  （一）如約定幾月還款，何需用被上訴人名義買賣過戶？設定抵押權即可。
  （二）上訴人開給被上訴人之支票，既為擔保借款之用，無需將土地買賣過戶，係
        因當初兩造約定，開票到期日，土地過完戶，被上訴人便應將支票返還。
  （三）有授權書與最近調出之土地謄本為證，時間契合，怎可說此四筆土地與兩造
        過戶土地之原因及目的無涉？
  （四）過戶土地之目的是為了清償借款。
三、證據：援用原審之立證方法外，提出土地登記謄本影本四紙、土地所有權狀影本
    四紙為證。
乙、被上訴人方面：
一、聲明：如主文所示。
二、陳述：與原審判決書所載者相同茲予引用。
    理      由
一、被上訴人起訴主張其執有由上訴人所簽發，以陽信商業銀行景美分行為付款人，
    面額為新台幣（下同）四十萬元，發票日為民國九十年二月二十八日，票號
    AA0000000之支票一紙（下稱系爭支票），詎向付款人為付款之提示，竟遭退票
    ，爰依票據之法律關係，請求給付票款。上訴人則以：開立系爭支票之目的，係
    為擔保向原告借用之四十萬元借款。嗣兩造約定，將訴外人吳文哲所有，坐落台
    南縣後壁鄉○○○段一三二七地號、同段一二七六之八地號、同段一二七六之二
    地號及同段一二七七之一地號四筆土地過戶予被上訴人後，被上訴人即應將系爭
    支票返還上訴人。然被上訴人於上開土地過戶後，並未依約返還系爭支票，上訴
    人方撤銷付款委託等語，資為辯解。
二、被上訴人主張其執有系爭支票，向付款人為付款之提示不獲兌現等情，業據提出
    支票及退票理由單為證，且為上訴人所不爭執，可以採信。
三、上訴人雖辯稱：兩造約定以吳文哲所有之上開四筆土地移轉登記予被上訴人後，
    被上訴人即應返還系爭支票予上訴人；及移轉上開四筆土地之目的，係清償積欠
    被上訴人之四十萬元借款云云，然俱為被上訴人所否認，參以民事訴訟法第二百
    七十七條前段之規定，自應由上訴人就此有利於己之事實，舉證以實其說。經查
    ：上訴人固提出授權書、土地建築改良物抵押權設定契約書、吳文哲之身分證影
    本、土地所有權狀、他項權利證明書等件為證，然上開證據，僅能表彰上訴人對
    於吳文哲有債權存在，及吳文哲因此授權上訴人處分土地而已，尚不足以證明移
    轉上開四筆土地所有權予被上訴人之原因及目的為何，亦無從證明兩造間曾約定
    於移轉上開四筆土地予被上訴人後，被上訴人即應返還系爭支票。上訴人所辯，
    並無足取。
四、上訴人雖又辯稱：倘上開四筆土地係為擔保借款而非清償借款，則設定抵押權即
    可，可見移轉上開四筆土地之目的，係清償借款云云。按債權之擔保，法律並無
    規定需以何種方式為之，苟債權人與債務人約定以移轉不動產所有權之方式供作
    債權之擔保，亦非法之所禁。且移轉不動產所有權之目的甚夥，縱非供作債權之
    擔保，亦未必即為清償債務之用。是尚無從僅以上開土地並非設定抵押權而係移
    轉登記予被上訴人，即推論該等土地移轉登記之目的，係清償借款之用。上訴人
    此項辯解，亦非可取。
五、綜上所述，被上訴人之主張可以採信，上訴人所辯並無可取。從而，被上訴人依
    票據法律關係提起本件訴訟，請求上訴人給付四十萬元及自九十年十月二十五日
    起至清償日止，按年息百分之五計算之利息，為有理由，應予准許。又命清償票
    據上債務之判決，應依職權宣告假執行，民事訴訟法第三百八十九條第一項第四
    款定有明文。原審判命上訴人如數給付，並依職權宣告假執行，於法並無違誤，
    上訴意旨指摘原判決不當，求予廢棄改判，為無理由，應駁回其上訴。
六、據上論結，本件上訴為無理由，依民事訴訟法第四百三十六條之一第三項、第四
    百四十九條第一項、第七十八條判決如主文。
中　　　華　　　民　　　國　　九十一　　年　　　七　　　月　　二十四    日
　　　　　　　　　　　　　　　　　　　民事第五庭審判長法 　　 官　李媛媛
                                      　　　　　　　　法　    官　林秀圓
                                                      法    　官  高偉文
右為正本係照原本作成
本判決不得上訴
中　　　華　　　民　　　國　　九十一　　年　　　七　　　月　　二十四　　日
　　　　　　　　　　　　　　　　　　　　　　　　　　　法院書記官　郭錦賢
